臺灣臺南地方法院民事判決
107年度訴字第365號
原      告  吳福春  
訴訟代理人  蘇文斌律師
            鄭方穎律師
            許婉慧律師
            郭子誠律師
被      告  吳福守  
訴訟代理人  吳文祺  
被      告  陳彩麗  
被      告  莊吳秀蓮
兼上一人
訴訟代理人  陳吳秀雲
被      告  吳秀端  
兼上二人
共      同
訴訟代理人  吳連長  

上列當事人間請求分割共有物事件，本院於民國110年1月27日
言詞辯論終結，判決如下：
    主  文
兩造共有坐落臺南市○○區○○段○○○○○○○地號土地應合併分割如附
圖一所示：如附圖一所示編號甲部分面積二八六點六六平方公尺
土地，分歸原告取得；編號乙部分面積五七三點三二平方公尺土
地，分歸如附表編號二至三所示被告按如附表編號二至三「分割
後應有部分比例」欄所示應有部分比例維持共有。
訴訟費用由兩造依附表「訴訟費用分擔比例」欄所示比例負擔。
    事實及理由
一、被告陳彩麗經合法通知，未於言詞辯論期日到場，核無民事
    訴訟法第386條各款所列情形，爰依原告之聲請，由其一造
    辯論而為判決。
二、原告起訴主張：兩造共有臺南市○○區○○段000○000地號土地
    （下稱系爭土地），所有權應有部分如附表「分割前應有部
    分比例」欄所示，並無因物之使用目的不能分割，亦無契約
    訂有不分割之期限，且兩造無法就分割方法達成協議，因原
    告多年前於如附圖一編號A部分興建有門牌號碼臺南市○○區○
    ○街00巷0號房屋（下稱系爭房屋）居住使用至今，考量與系
    爭土地東側公路即臺南市六甲區文化街聯絡通行之需求，爰
    依民法第823條、第824 條規定，請求合併分割如附圖一所
    示等語。並聲明：兩造共有之系爭土地應予合併分割如附圖
    一所示。
三、被告吳福守、陳吳秀雲、吳連長、莊吳秀蓮、吳秀端則以：
    請求以如附圖二所示方法分割等語，資為抗辯。並聲明：兩
    造共有之系爭土地應予合併分割如附圖二所示。
四、被告陳彩蓮未於言詞辯論期日到場，亦未提出準備書狀作何
    聲明或陳述。
五、得心證之理由： 
(一)按各共有人，除法令另有規定外，得隨時請求分割共有物。
    但因物之使用目的不能分割或契約訂有不分割之期限者，不
    在此限；共有物之分割，依共有人協議之方法行之；分割之
    方法不能協議決定，或於協議決定後因消滅時效完成經共有
    人拒絕履行者，法院得因任何共有人之請求，命為下列之分
    配：一以原物分配於各共有人。但各共有人均受原物之分配
    顯有困難者，得將原物分配於部分共有人。二原物分配顯有
    困難時，得變賣共有物，以價金分配於各共有人；或以原物
    之一部分分配於各共有人，他部分變賣，以價金分配於各共
    有人；共有人相同之數不動產，除法令另有規定外，共有人
    得請求合併分割，民法第823條第1項、第824條第1項、第2
    項、第5項分別定有明文。經查，兩造就系爭土地之共有情
    形如附表一「分割前應有部分比例」欄所示，有系爭土地土
    地建物查詢資料在卷可稽（訴字卷二第305至308頁），堪信
    為真實。又查兩造未定有不分割之特約，系爭土地亦無因物
    之使用目的不能分割之情形，且兩造前經調解後，就分割之
    方法仍不能為一致之協議等情，業經本院調取本院柳營簡易
    庭107年度營調字第23號卷宗核閱無訛，被告亦未爭執。從
    而，原告訴請裁判分割系爭土地，自屬有據。
(二)又按分割共有物以原物分配於各共有人為原則，法院就共有
    物為裁判分割時，應依民法第824條之規定為適當之分割，
    即應斟酌各共有人之意願、利害關係、共有物之性質、分割
    後之經濟效用及公共利益等定一適當公平之方法（最高法院
    81年度台上字第16號、89年度台上字第724號裁判意旨參照
    ）。經查，本件分割之系爭土地，於如附圖一所示編號A部
    分有現為原告居住使用之系爭房屋，東面臨公路即臺南市六
    甲區文化街等情，業經本院先後於民國107年4月13日、108
    年2月21日會同兩造及臺南市麻豆地政事務所測量人員至現
    場勘驗屬實，並製有勘驗筆錄及照片、臺南市麻豆地政事務
    所107年9月12日、110年1月19日函覆之土地複丈成果圖附卷
    可憑（見訴字卷一第55至64頁、訴字卷二第139至152、153
    至154頁、第21、399頁），堪以認定。本院審酌原告提出如
    附圖一所示分割方案，可保留如附圖一編號A所示原告居住
    使用多年之系爭房屋之完整性，並兼顧系爭房屋聯絡公路通
    行之需求，至於如附圖一編號乙部分土地與東側公路中間固
    有同段758地號國有畸零地（見同上土地複丈成果圖、訴字
    卷二第101頁土地建物查詢資料），惟共有人間現已正辦理
    國有畸零地申購手續，嗣手續完成如附圖一編號乙所示部分
    土地即可與上開同段758地號土地合併使用而與東側公路相
    鄰接，屆時尚得再由共有人間協議該部分土地適當之分割或
    使用方式；然被告吳福守、陳吳秀雲、吳連長、莊吳秀蓮、
    吳秀端所主張如附圖二所示分割方案（訴字卷二第404頁）
    ，被告等主張渠等分得如附圖二編號B、C部分土地面積均大
    於原告所分得面積，如附圖二編號C所示土地面積甚至逾原
    告所分得土地兩倍之多，顯然不公，且經原告表示不同意該
    分割方案等語（同前頁碼），兩相比較，應以原告所提出如
    附圖一所示分割方案較為適當。
六、綜上所述，原告依據民法第823條第1項、第824條第2項規定
    ，請求判決合併分割兩造之系爭土地，為有理由，應予准許
    ；其分割方法，應為如附圖一所示編號甲部分分歸原告所有
    、編號乙部分分歸如附表編號2至3所示被告依如附表編號2
    至3所示「分割後應有部分比例」欄所示應有部分比例維持
    共有。
七、兩造其餘攻擊防禦方法及所提證據，經本院審酌後，認為均
    不影響本判決之結果，自無逐一詳予論駁之必要，併此敘明
    。
八、按因共有物分割之事件涉訟，由敗訴當事人負擔訴訟費用顯
    失公平者，法院得酌量情形，命勝訴之當事人負擔其一部，
    民事訴訟法第80條之1定有明文。共有物分割事件，應由法
    院斟酌經濟效用並兼顧兩造利益，以決定適當之分割方法，
    不受當事人聲明之拘束，由兩造依勝敗比例負擔訴訟費用，
    顯失公平，爰依上揭規定，命兩造依如附表「訴訟費用分擔
    比例」欄所示之比例負擔訴訟費用。
九、據上論結，原告之訴為有理由，依民事訴訟法第80條之1，
    判決如主文。 
中　　華　　民　　國　　110 　年　　2 　　月　　9 　　日
                  民事第三庭    法  官  許嘉容
以上正本證明與原本無異。
如不服本判決，應於判決送達後20日內，向本院提出上訴狀並表
明上訴理由，如於本判決宣示後送達前提起上訴者，應於判決送
達後20日內補提上訴理由書（須附繕本）。
如委任律師提起上訴者，應一併繳納上訴審裁判費。
中　　華　　民　　國　　110 　年　　2 　　月　　18　　日
                                書記官  謝靜茹
　　　　　　　　　
附表：    編號 共有人 分割前應有部分比例/訴訟費用分擔比例 分割後應有部分比例   1 吳福春 3分之1 1分之1（單獨所有）   2 吳福守 3分之1 2分之1   3 吳連長 陳吳秀雲 吳秀端 莊吳秀蓮 陳彩麗 公同共有3分之1 公同共有2分之1